【裁判字號】    89,訴,149
【裁判日期】    891213
【裁判案由】    殺人未遂
【裁判全文】
臺灣臺東地方法院刑事判決                          八十九年度訴字第一四九號
    公  訴  人  臺灣台東地方法院檢察署檢察官
    被      告  甲○○
    指定辯護人  本院公設辯護人  乙○○
右列被告因殺人未遂案件，經檢察官提起公訴 (八十九年度偵字第九六六號)，本院
判決如左：
    主  文
甲○○殺人未遂，處有期徒刑年陸月。
生魚片刀壹把沒收。
    事  實
一甲○○與丁○○為男女朋友關係，因丁○○曾告知前任男友丙○○常至其租屋處騷
  擾，而對丙○○心生不滿，適民國八十九年五月五日凌晨零時五十分許，甲○○見
  丙○○又至臺東縣成功鎮○○路十一之一號丁○○租屋處，遂上前與其理論，兩人
  進而發生口角，爭吵中丙○○至前開租屋處廚房拿丁○○所有之菜刀一把欲砍殺甲○○，甲○○見狀一時氣憤難忍，為防衛自己免於傷害，竟萌殺意，亦從所騎乘之
  機車取出其所有之生魚片刀一把，朝丙○○之頭部、右耳部及身體猛砍數刀，丙○○隨即以手擋住頭部，亦遭砍斷右手肌腱、神經及掌骨；甲○○於砍殺丙○○後，
  即騎機車逃離現場，丙○○則因受有頭骨骨折、右耳部分切除、頭皮及左腹區割
  傷、右手深度割傷併肌腱、神經斷裂及掌骨骨折等嚴重傷害，當場不支倒地，經緊
  急送醫急救，始倖免於難。嗣經警循線查悉上情，並扣得生魚片刀及菜刀各一把。
二案經丙○○訴請臺東縣警察局成功分局報告台灣台東地方法院檢察署檢察官偵查起
  訴。
    理  由
一上述犯罪事實認定的依據有：
  (一)證人即被害人丙○○於警訊、偵查中指證：他於八十九年五月五日凌晨，在台東
    縣成功鎮○○路十一之一號丁○○住處與甲○○發生爭執，遭甲○○持生魚片刀
    ，朝其腰部、頭部及右手砍來，並大量失血。
  (二)證人丁○○於警訊中及偵查中證實：八十九年五月五日凌晨，在台東縣成功鎮○○路十一之一號她住處，甲○○與丙○○二人因與她的感情問題（前後任男友）
    發生爭吵並拉扯，之後丙○○就到廚房拿菜刀，甲○○也到外邊的機車拿生魚片
    刀，兩人繼續爭吵並互砍。
  (三)被告持以行兇用之生魚片刀，為警查獲並扣案。
  (四)被害人遭被告持刀砍傷受有頭骨骨折、右耳部分切除、頭皮及左腹區割傷、右
    手深度割傷併肌腱、神經斷裂及掌骨骨折等嚴重傷害情狀，有馬偕紀念醫院台東
    分院診斷證明書一紙及被害人提出之照片三張附卷可證明。
  (五)從被害人受傷之位置分佈於頭部、左腹區人體之要害部位，及造成右手深度割
    傷併肌腱、神經斷裂及掌骨骨折等嚴重傷勢，可見其揮砍時用力之猛、下手之重
    ，其行為的結果，足以致人於死，當為其所預知，竟持生魚片刀對被害人等要害
    砍殺，其有殺人之故意，至為顯然。
  (六)被告雖坦承有持刀揮砍甲○○之事實，但否認有殺人之故意，辯稱：是丙○○先
    拿菜刀砍他，他不得以才拿生魚片刀防衛，還擊時不慎傷及丙○○等詞。但本件
    砍殺事件起於被害人甲○○持刀欲砍殺被告，而被告才持生魚片刀還擊等情，雖
    據證人丁○○證述如前，但從被害人受有前述之嚴重傷害，而被告則未受任何傷
    害，及被告揮刀之次數及用力的情狀，其初始持刀還擊之行為或有正當防衛之意
    ，但其接續之揮刀行為，顯然超越正當防衛之界線，而屬防衛過當之行為，其仍
    有殺人之故意，應可認定，其辯解不足採信。
  綜上所述，本件證據清楚明確，被告殺人未遂犯行足以認定。
二被告所犯的罪名為，刑法第二百七十一條第二項、第一項之殺人未遂罪嫌。其著手
  殺害被害人丙○○而不遂，為未遂犯，按未遂犯之例減輕其刑。再被告持刀回擊被
  害人丙○○之揮刀行為，所為的前述犯行，係為對丙○○現在不法繼續之行為，為
  免己身身體受到侵害，而出於正當防衛之意思行使防衛權，然被害人對其之侵害並
  未成傷，而為被告之防衛行為卻致造成被害人受有前揭嚴重傷害，客觀上已超過必
  要之程度而屬防衛過當之行為，應依刑法第二十三條但書遞減輕其刑，爰審酌被告
  犯罪之動機、目的、手段，犯罪時所受之刺激及其品性、生活狀況、智識程度、犯
  罪所生之損害，及犯罪後態度等一切情狀，量處如主文所示之刑。扣案之生魚片刀
  一把，為被告所有，且供犯罪所用，應依刑法第三十八條第一項第二款宣告沒收。
據上論斷，應依刑事訴訟法第二百九十九條第一項前段、刑法第二百七十一條第二項
第一項、第二十六條、第二十三條但書，第三十八條第一項第二款，判決如主文。
中    華    民    國      八十九      年    十二        月    十三      日
                                  臺灣臺東地方法院刑事庭
                                          法  官 黃 堯 讚
右正本證明與原本無異。
如不服本判決，應於判決送達後十日內向本院提出上訴狀。（須附繕本）
「切勿逕送上級法院」
                                          書記官 潘 正 苓
中    華    民    國      八十九      年    十二        月    十四      日
附錄
刑法第二百七十一條第一項、第二項
殺人者，處死刑、無期徒刑或十年以上有徒刑。
前項之未遂犯罰之。


司法院資訊處製作；財團法人民間司法改革基金會備份。
